【裁判字號】    95,易,1004
【裁判日期】    950929
【裁判案由】    詐欺
【裁判全文】
臺灣彰化地方法院刑事判決              95年度易字第1004號
公  訴  人  臺灣彰化地方法院檢察署檢察官
被      告  乙○○
                    （另案於臺灣彰化監獄執行）
上列被告因詐欺案件，經檢察官聲請簡易判決處刑（九十五年度
偵緝字第二九六號），本院改依通常程序審理，並依簡式審判程
序判決如下：
    主  文
乙○○幫助意圖為自己不法之所有，以詐術使人將本人之物交付
，累犯，處有期徒刑伍月，如易科罰金，以參佰元折算壹日。
    事  實
一、乙○○前曾因毒品危害防制條例等案件，經法院分別判處有
    期徒刑九月、十月確定，經入監接續執行後，於民國九十三
    年十二月十五日縮短刑期假釋出監，其後於九十四年一月十
    三日假釋期滿未經撤銷而執行完畢。詎其仍不知悔改，於已
    預見欲蒐集他人帳戶使用者，其目的係欲利用該人頭帳戶提
    領帳戶內之匯入款項，且因該帳戶所有人名義與實際使用人
    不同，而可藉此躲避犯罪偵查機關追查，竟仍於不違背其本
    意之下，基於幫助該詐欺犯罪成員涉犯普通詐欺罪行之不確
    定故意，於九十四年八月初，將其前向中國信託商業銀行新
    竹分行所申請使用之帳號000000000000號帳戶
    之存摺簿、提款卡及密碼，交付予經由報紙廣告聯絡、姓名
    年籍均不詳之成年詐欺犯罪成員，而以此等方式幫助該不詳
    詐欺犯罪成員從事普通詐欺之不法犯行。嗣該不詳之詐欺犯
    罪成員取得上開帳戶後，乃先於報紙刊登現金卡之虛偽廣告
    ，適有甲○○於九十四年八月十日九時四十五分許撥打上揭
    虛偽廣告所刊登之電話欲查詢詳情，詐欺犯罪成員乃利用電
    話向甲○○詐稱須先匯入徵信或其他手續費用才能辦理等語
    ，致甲○○陷於錯誤而先後匯款新臺幣（下同）一萬一千元
    、一千元至上開指定之乙○○所申設前開帳戶中，旋為詐欺
    犯罪成員提領一空，嗣經甲○○察覺受騙而報警循線查獲。
二、案經新竹縣警察局竹北分局報請臺灣新竹地方法院檢察署檢
    察官呈請臺灣高等法院檢察署核轉臺灣彰化地方法院檢察署
    檢察官偵查聲請簡易判決處刑。
    理  由
一、上揭事實，業據被告乙○○於本院準備程序、審理時認罪而
    坦承不諱，核與被害人甲○○於警訊時指述被害之情節相符
    ，復有中國信託商業銀行於九十四年十二月二十八日、九十
    五年一月十九日先後函送之帳號000000000000
    號帳戶客戶開戶相關文件資料及歷史交易查詢報表各一份、
    被害人甲○○所提出交易日為九十四年八月十日之中華郵政
    公司自動櫃員機儲戶交易明細表二份、刊登現金卡虛偽廣告
    之報紙影本一份等件附卷可資佐證。綜上所述，本案事證已
    臻明確，被告前開犯行，堪以認定，應予依法論科。
二、按行為後法律有變更者，適用行為時之法律。但行為後之法
    律有利於行為人者，適用最有利於行為人之法律，刑法第二
    條第一項定有明文。查被告行為後，刑法第四十七條關於累
    犯之規定雖於九十五年七月一日修正公布施行，惟不論依修
    正前之刑法第四十七條，或修正後之刑法第四十七條第一項
    之規定，均構成累犯，對被告而言並無有利或不利之情形，
    應逕依修正前之刑法第四十七條規定，論以累犯。次查本件
    被告行為後，刑法第四十一條第一項前段之規定業已於九十
    五年七月一日修正公布施行，修正前規定為「犯最重本刑為
    五年以下有期徒刑以下之刑之罪，而受六個月以下有期徒刑
    或拘役之宣告，因身體、教育、職業、家庭之關係或其他正
    當事由，執行顯有困難者，得以一元以上三元以下折算一日
    ，易科罰金。」，而被告行為時之易科罰金折算標準，依修
    正前罰金罰鍰提高標準條例第二條前段規定，就其原定數額
    提高為一百倍折算一日，是本件依被告行為時之易科罰金折
    算標準，應以銀元一百元至三百元折算一日，經換算為新臺
    幣後，應以新臺幣三百元至九百元折算為一日。惟九十五年
    七月一日修正公布施行之刑法第四十一條第一項前段則規定
    ：「犯最重本刑為五年以下有期徒刑以下之刑之罪，而受六
    個月以下有期徒刑或拘役之宣告者，得以新臺幣一千元、二
    千元或三千元折算一日，易科罰金。」，比較修正前後之易
    科罰金折算標準，以九十五年七月一日修正公布施行前之規
    定，較有利於被告，應依刑法第二條第一項前段規定，適用
    修正前刑法第四十一條第一項前段規定，定其折算標準。另
    查刑法第三百三十九條第一項之罪，法定刑得科或併科銀元
    一千元以下罰金，依修正後刑法施行法增訂第一條之一：「
    中華民國九十四年一月七日刑法修正施行後，刑法分則編所
    定罰金之貨幣單位為新臺幣。九十四年一月七日刑法修正時
    ，刑法分則編未修正之條文定有罰金者，自九十四年一月七
    日刑法修正施行後，就其所定數額提高為三十倍。但七十二
    年六月二十六日至九十四年一月七日新增或修正之條文，就
    其所定數額提高為三倍」及刑法第三十三條第五款修正為：
    「主刑之種類如下：五、罰金：新臺幣一千元以上，以百元
    計算之」等規定觀之，依修正後之法律，上開罪名所得科處
    之罰金刑最高為新臺幣三萬元、最低為新臺幣一千元，然依
    被告行為時之刑罰法律，即罰金罰鍰提高標準條例第一條前
    段規定之提高倍數十倍及修正前刑法第三十三條第五款規定
    之罰金最低額一元計算，則前揭罪名所得科處之罰金最高為
    銀元一萬元，最低額為銀元十元，若換算為新臺幣，最高額
    雖與新法同為新臺幣三萬元，然最低額僅為新臺幣三十元。
    因此，比較上述修正前、後之刑罰法律，自以被告行為時關
    於科處罰金刑之法律較有利於被告，自應適用刑法修正前之
    規定，均先此敘明。
三、核被告所為，係犯刑法第三十條第一項、第三百三十九條第
    一項之幫助普通詐欺取財罪。另被告前曾因毒品危害防制條
    例等案件，經法院分別判處有期徒刑九月、十月確定，經入
    監接續執行後，於九十三年十二月十五日縮短刑期假釋出監
    ，其後於九十四年一月十三日假釋期滿未經撤銷而執行完畢
    一節，有臺灣彰化地方法院檢察署刑案資料查註紀錄表及臺
    灣高等法院被告前案紀錄表各一份附卷可稽，其於受有期徒
    刑執行完畢後，五年以內再犯本件有期徒刑以上之罪，應依
    累犯之規定，加重其刑。又被告係幫助他人實施普通詐欺取
    財罪，應依刑法第三十條第二項之規定，按普通詐欺取財正
    犯之刑減輕之。加重或減輕部分，並先加重而後減輕之。爰
    審酌被告之品行、智識程度，犯罪動機、目的、手段，其恣
    意交付金融機構帳戶予詐欺犯罪成員供詐騙他人使用之愚昧
    行為，使偵查犯罪機關事後追查贓款及實際犯罪行為人產生
    重大困難，詐欺犯罪亦因此而更加猖獗氾濫，對於社會治安
    之危害程度不可小覷，並參酌被告於犯後坦承犯行，已知悔
    悟等一切情狀，量處如主文所示之刑，並依修正前刑法第四
    十一條第一項前段諭知易科罰金之折算標準，以示懲儆。
據上論斷，應依刑事訴訟法第二百七十三條之一第一項、第二百
九十九條第一項前段，刑法第二條第一項前段、第三十條、第三
百三十九條第一項、第四十七條（修正前）、第四十一條第一項
前段（修正前），罰金罰鍰提高標準條例第一條前段、第二條（
修正前），現行法規所定貨幣單位折算新臺幣條例第二條，判決
如主文。
本案經檢察官劉世豪到庭執行職務。
中    華    民    國    95    年    9     月   29     日
                  臺灣彰化地方法院刑事第一庭
                      法      官  李  進  清
以上正本證明與原本無異。
如不服本判決，應於判決送達後10日內向本院提出上訴狀 (須附
繕本)。
告訴人或被害人對於判決如有不服具備理由請求檢察官上訴者，
其上訴期間之計算係以檢察官收受判決正本之日期為準。
中    華    民    國    95    年    9     月    29    日
                      書  記  官  張  木  松
附錄論罪科刑法條：
中華民國刑法第339條第1項
（普通詐欺罪）
意圖為自己或第三人不法之所有，以詐術使人將本人或第三人之
物交付者，處5年以下有期徒刑、拘役或科或併科1千元以下罰金
。
以前項方法得財產上不法之利益或使第三人得之者，亦同。
前二項之未遂犯罰之。


司法院資訊處製作；財團法人民間司法改革基金會備份。
